【裁判字號】    89,台上,7000
【裁判日期】    891116
【裁判案由】    瀆職（原案由偽造文書等）
【裁判全文】
最高法院刑事判決                              八十九年度台上字第七○○○號
  上  訴  人  莊榮兆
  被      告  甲○○
              乙○○
右上訴人因自訴被告等瀆職（原案由偽造文書等）案件，不服台灣高等法院台中分院
中華民國八十九年九月四日第二審判決（八十九年度上訴字第一二一七號，自訴案號
：台灣台中地方法院八十八年度自字第一一三○號），提起上訴，本院判決如左：
    主  文
上訴駁回。
    理  由
按刑事訴訟法第三百七十七條規定，上訴於第三審法院，非以判決違背法令為理由，
不得為之，是當事人提起第三審上訴，應以原判決違背法令為理由，係屬法定要件。
如果上訴理由狀並未依據卷內訴訟資料，具體指摘原判決不適用何種法則或如何適用
不當，或所指原判決之違法情事，顯與法律規定得為第三審上訴理由之違法情形不相
適合時，均應認其上訴為違背法律上之程式，予以駁回。而依刑事訴訟法第三百二十
條之規定，自訴狀無須記載被告所犯法條，故法院於不妨害事實同一之範圍內，得自
由認定事實，適用法律，不能僅就自訴狀記載之罪名審理。本件上訴人莊榮兆自訴被
告甲○○於任職台灣台中地方法院檢察署檢察官時，與書記官即被告廖松泉共同明知
上訴人並無偽造中國時報記者陳志成所撰「鄉情人物－莊榮兆發明血淚史」之犯行，
竟以恐嚇及妨害自由之手段，逼迫自訴人提出上開文章之新聞稿資料，並於訊問筆錄
中，為與實際訊問內容不同之不實記載，更預設立場於取得上開新聞稿資料後三日內
，即行偵查終結，故入上訴人於罪，對上訴人提起偽造文書罪之公訴云云。依其所訴
之犯罪事實，既指明被告等明知其無偽造文書犯行，竟以恐嚇、妨害自由、公務員登
載不實文書之方法，故入人罪，將其提起公訴，顯然已敘明被告等共犯刑法第一百二
十五條第一項第三款之明知為無罪之人而使其受追訴罪、第二百十三條之公務員登載
不實文書罪、第三百零二條第一項之妨害自由罪、第三百零五條之恐嚇罪之事實。其
中公務員登載不實文書、恐嚇及妨害自由罪部分，雖得提起自訴，但與之有牽連關係
且法定刑度較重之濫權追訴處罰罪部分，係侵害國家審判權之犯罪，不得提起自訴，
依刑事訴訟法第三百十九條第二項但書之規定，上開公務員登載不實、恐嚇、妨害自
由等罪，自亦不得提起自訴。原審因而維持第一審諭知本件自訴不受理之判決，駁回
上訴人在第二審之上訴，已詳敘其認定之理由，經核並無違背法令之情形。上訴意旨
，並未依據卷內資料具體指摘原判決如何違背法令，徒憑己意，稱其僅自訴被告等涉
犯恐嚇、妨害自由及公務員登載不實文書罪，並非指被告等犯有刑法第一百二十五條
第一項第三款之濫權追訴罪云云，而對原審認事用法之職權行使，任意指摘，自非適
法之第三審上訴理由，其上訴違背法律上之程式，應予駁回。
據上論結，應依刑事訴訟法第三百九十五條前段，判決如主文。
中      華      民      國    八十九    年     十一     月     十六     日
                              最高法院刑事第六庭
                                  審判長法官  謝  家  鶴
                                        法官  洪  文  章
                                        法官  花  滿  堂
                                        法官  陳  世  淙
                                        法官  洪  佳  濱
      右正本證明與原本無異
                                              書  記  官
中      華      民      國    八十九    年     十一     月     三十     日


司法院資訊處製作；財團法人民間司法改革基金會備份。
